臺灣臺北地方法院刑事裁定　
111年度聲判字第173號
聲  請  人  
即  告訴人  呂榮進

聲請代理人  錢裕國律師
被      告  呂秀鳳


上列聲請人因被告偽造文書案件，不服臺灣高等法院檢察署檢察
長中華民國111年6月27日111年度上聲議字第5657號駁回聲請再
議之處分（原不起訴處分案號：臺灣臺北地方檢察署檢察官111
年度偵續字第93號），聲請交付審判，本院裁定如下：
    主  文
聲請駁回。
    理  由
一、按告訴人不服上級檢察署檢察長或檢察總長認再議為無理由
    而駁回之處分者，得於接受處分書後10日內委任律師提出理
    由狀，向該管第一審法院聲請交付審判；法院認為交付審判
    之聲請不合法或無理由者，應駁回之，刑事訴訟法第258條
    之1第1項、第258條之3第2項前段分別定有明文。又按刑事
    訴訟法第258條之1規定告訴人得向法院聲請交付審判，係對
    於「檢察官不起訴或緩起訴裁量權」制衡之一種外部監督機
    制，法院僅就檢察官所為不起訴或緩起訴之處分是否正確加
    以審查，以防止檢察機關濫權，依此立法精神，同法第258
    條之3第3項規定法院審查聲請交付審判案件時「得為必要之
    調查」，其調查證據之範圍，自應以偵查中曾顯現之證據為
    限；而同法第260條對於不起訴處分已確定或緩起訴處分期
    滿未經撤銷者得再行起訴之規定，其立法理由說明該條所謂
    不起訴處分已確定者，包括「聲請法院交付審判復經駁回者
    」之情形在內，是前述「得為必要之調查」，其調查證據範
    圍，更應以偵查中曾顯現之證據為限，不得就告訴人新提出
    之證據再為調查，亦不得蒐集偵查卷以外之證據，否則，將
    與刑事訴訟法第260條之再行起訴規定，混淆不清，亦將使
    法院僭越檢察官之職權，而有回復「糾問制度」之虞；且法
    院裁定交付審判，即如同檢察官提起公訴使案件進入審判程
    序，是法院裁定交付審判之前提，必須偵查卷內所存證據已
    符合刑事訴訟法第251條第1項規定「足認被告有犯罪嫌疑」
    而檢察官應提起公訴之情形，亦即該案件已經跨越起訴門檻
    ，否則，縱或法院對於檢察官所認定之基礎事實有不同之判
    斷，但如該案件仍須另行蒐證偵查始能判斷應否交付審判者
    ，因交付審判審查制度並無如同再議救濟制度得為發回原檢
    察官續行偵查之設計，法院仍應依同法第258條之3第2項前
    段之規定，以聲請無理由而裁定駁回。
二、本件聲請人即告訴人呂榮進（下稱聲請人）以被告呂秀鳳涉
    犯偽造文書罪嫌，向臺灣臺北地方檢察署（下稱臺北地檢署
    ）提出告訴，經該署檢察官偵查後，於民國111年5月30日以
    111年度偵續字第93號為不起訴處分（下稱原不起訴處分）
    ，聲請人不服，向臺灣高等檢察署（下稱高檢署）檢察長聲
    請再議，經高檢署檢察長於111年6月27日以111年度上聲議
    字第5657號處分書駁回再議（下稱原駁回再議處分）。聲請
    人於111年7月1日收受該處分書後，於同年月5日委任律師具
    狀向本院聲請交付審判，有前述處分書、送達證書、刑事聲
    請交付審判狀暨其上本院收文戳章附卷可查，並經本院調閱
    上開案件卷宗核閱無訛。故本件聲請程序合法，合先敘明。
三、聲請人提起告訴暨聲請交付審判意旨略以：
(一)聲請人原告訴意旨略以：被告呂秀鳳與聲請人呂榮進為姊弟，
    案外人呂紅毛則為被告、聲請人2人之父親，且於100年5月20
    日上午7時50分死亡。詎被告明知上情，亦知悉有關呂紅毛名
    下財產之處分及行使，應由全體繼承人共同依法處理，竟基
    於行使偽造私文書之犯意，未經全體繼承人同意，利用其保管
    呂紅毛金融機構帳戶存摺、印鑑等財產資料之機會，於100年5月
    20日上午7時50分後某時，前往臺北市○○區○○路0段000號之
    華南銀行中崙分行，並在華南銀行存摺存款取款憑條上，盜
    蓋呂紅毛之印鑑，及轉出、轉入帳號及金額，再持以向不知情
    華南銀行承辦人員行使之，而將新臺幣（下同）50萬元之款項
    ，自呂紅毛所申辦之華南銀行帳號000000000000號帳戶，轉
    出至被告、聲請人2人之母親呂金鶴所申辦之華南銀行帳號0000
    00000000號帳戶內，足以生損害於呂紅毛全體繼承人、華南
    銀行中崙分行，及稅捐機關對於呂紅毛遺產稅捐課徵之正確
    性，因認被告涉犯刑法第216條、第210條之行使偽造私文書
    罪嫌等語。
(二)聲請交付審判意旨詳如附件：刑事聲請交付審判狀所載。
四、被告於警詢及偵查中堅詞否認上開犯行，辯稱：轉帳當天我
    有和其他兄弟姊妹說因為要支付喪葬費，所以要從呂紅毛的
    帳戶轉帳50萬元，他們也有同意等語。經查：
(一)被告與聲請人為姊弟，案外人呂紅毛則為被告、聲請人2人之
    父親，且於100年5月20日上午7時50分死亡；被告於100年5月2
    0日上午7時50分後某時，前往臺北市○○區○○路0段000號之華
    南銀行中崙分行，並在華南銀行存摺存款取款憑條上，蓋用
    呂紅毛之印鑑，及填寫轉出、轉入帳號及金額，再持以向華南
    銀行承辦人員行使之，而將50萬元自呂紅毛所申辦之華南銀行
    帳號000000000000號帳戶，轉出至被告、聲請人2人之母親呂
    金鶴所申辦之華南銀行帳號000000000000號帳戶內之事實，據
    被告於警詢、偵查中供承在卷（見本案他卷第38至39頁，本
    案偵卷第33至34頁），核與證人即聲請人、被告胞姐呂秀美
    、被告胞弟呂榮豐於偵查中之證述相符（見本案偵卷第41至
    42、45至46頁），並有呂紅毛之死亡證明書、華南銀行存摺
    類存款取款憑條、上開呂紅毛、呂金鶴華南銀行帳戶之交易
    明細各1份在卷可稽（見本案他卷第15至16、27至28頁，本
    案偵卷第13至14頁），此部分事實固堪認定。
(二)惟被告在呂紅毛死亡當天告知要用呂紅毛的存款支付喪葬費
    ，被告也有支付喪葬費等情，業據證人呂秀美、呂榮豐於偵查
    中證述明確(見本案偵卷第41頁反面)。聲請人於偵查中亦自
    陳：呂紅毛的喪葬費幾乎是呂紅毛的遺產所負擔等語(見本
    案偵卷第45頁反面)。而呂紅毛於100年5月20日死亡時，配偶呂
    金鶴尚健在，且意識清楚，此據證人呂秀美、呂榮豐證述明確(
    見本案偵卷第41頁反面)，自不能排除呂金鶴有同意或授權被告
    自呂紅毛上開帳戶轉帳50萬元之可能，足認被告所辯上開50
    萬元之轉帳交易，轉帳當天伊有跟其他兄弟姊妹說要支付喪
    葬費，他們也有同意一節，顯非虛妄。本件被告既認為已受
    呂紅毛其他繼承人即其他兄弟姊妹、呂金鶴之授權始辦理轉
    帳，其應無行使偽造私文書之主觀犯意，自難僅憑聲請人片
    面之指訴，即遽令被告負行使偽造私文書之罪責，業經原不
    起訴處分、原駁回再議處分認定在案，經核認事用法並無違
    誤。準此，本件事證已臻明確，自不能僅因原發回續查程序
    （111年度偵續字第93號）未傳喚被告或告訴人到庭，遽認
    原偵查程序有何不備之情事，或原不起訴處分書、原駁回再
    議處分書之理由有何違誤之處。　　
五、本院審酌全卷後，認原不起訴處分及駁回再議處分就聲請人
    人於偵查、再議時所執陳事項均予以斟酌，並詳加論述所憑
    證據及其認定之理由，且無卷內不利被告之事證未經檢察機
    關詳為調查或斟酌，或不起訴處分所載理由違背經驗法則或
    論理法則之情事。又依卷內現存證據無從認定被告已達足夠
    之犯罪嫌疑而應提起公訴，則聲請人猶執前詞，指摘原不起
    訴處分及駁回再議處分理由不當，請求交付審判，非有理由
    ，應予駁回。
據上論斷，應依刑事訴訟法第258條之3第2項前段，裁定如主文
。
中　　華　　民　　國　　111 　年　　9 　　月　　8 　　日
　　　　　　　刑事第二十三庭  審判長法  官  馮昌偉 

                                    法  官  程欣儀

                                    法  官  許峻彬 
上正本證明與原本無異。
本裁定不得抗告。
                                    書記官　陳韶穎
中　　華　　民　　國　　111 　年　　9 　　月　　8 　　日